【裁判字號】    89,上更(一),436
【裁判日期】    900306
【裁判案由】    違反槍砲彈藥刀械管制條例
【裁判全文】
臺灣高等法院臺中分院刑事判決                八十九年度上更(一)字第四三六號
    上  訴  人
    即  被  告  乙○○
右上訴人因違反槍砲彈藥刀械管制條例案件，不服臺灣南投地方法院中華民國八十七
年五月二十一日第一審判決（民國八十七年度訴字第一五四號，起訴案號：臺灣南投
地方法院檢察署民國八十七年度偵字第八五三、一一七六號），提起上訴，本院判決
後，經最高法院發回更審，本院判決如左：
      主  文
原判決關於未經許可製造子彈罪部分撤銷。
乙○○未經許可製造子彈，處有期徒刑壹年，扣案之改造子彈壹顆沒收。
      事  實
一、乙○○於民國（下同）八十六年六月間在台中市第一廣場購買子彈項鍊二十餘條
    ，旋於同年月底在南投縣埔里鎮○○路一三二巷十九號住處，先以鐵鋸將彈頭切
    下，再以機器鑽孔填入火藥後再以快乾膠將彈頭及彈身接合，而未經許可製造具
    有殺傷力可供發射之子彈二顆既遂（共改造十二顆，具殺傷力之成品為二顆），
    並持有之。嗣於八十七年二月二十日下午四時許，在上開住處為警查獲，並扣得
    具有殺傷力之子彈二顆（另有未具殺傷力之子彈一顆、半成品十顆）。
二、案經南投縣警察局埔里分局報請臺灣南投地方法院檢察署檢察官偵查起訴。
        理  由
一、本院訊之上訴人即被告（下稱被告）乙○○矢口否認有改造子彈之犯行，辯稱：
    伊買入子彈時，即屬查獲之情況，伊未加改造云云，惟查原審法院訊據被告乙○
    ○對於其改造子彈之犯行已坦承不諱，核與其在警訊及檢察官偵訊中所供述之情
    節相符，並有該改造子彈二顆扣案可稽。上開扣案子彈經送內政部警政署刑事警
    察局鑑定，結果為：「送鑑改造子彈三顆，其中二顆（試射一顆）認均由已車通
    之玩具實心金屬彈殼加裝直徑約八．八ＭＭ之金屬彈頭、底火及火藥而成之改造
    子彈，結構完整，經實際試射，可擊發，認具殺傷力。」有該局八十七年三月十
    一日刑鑑字第一五四九七號鑑驗通知書一份附於偵查卷內可按。本件事證明確，
    被告犯行堪以認定。
二、核被告改造子彈之所為，係犯修正前槍彈藥刀械管制條例第十一條第一項未經
    許可製造子彈罪及同條第三項無故持有子彈罪，其持有子彈之犯行，為製造行為
    所吸收，應論以製造子彈罪。被告製造子彈二顆已完成，另十顆未完成，係一行
    為所為，應以一製造子彈罪論科，又查槍彈藥刀械管制條例經總統於八十六年
    十一月二十四日明令修正公布施行，於八十六年十一月二十六日生效，其中舊法
    第十條第一項之未經許製造子彈罪，經修正改列為新法第十二條第一項，其刑度
    亦由六月以上五年以下有期徒刑修正為應處一年以上七年以下有期徒刑，併科新
    臺幣五百萬元以下罰金。上開法律於被告犯罪後已有變更，茲比較其新舊條例適
    用結果，以舊條例較有利於被告，依刑法第二條第一項但書規定，自應適用有利
    於被告之修正前槍彈藥刀械管制條例第十條第一項之規定處斷，併予敘明。關
    於此部分，原審法院以被告之罪證明確，予以論科，並予宣告強制工作三年，固
    非無見，惟查槍砲彈藥刀械管制條例第十九條第一項固規定犯該條例第七條、第
    八條、第十一條、第十二條第一項至第三項、第十三條第一項至第三項之罪，經
    判處有期徒刑者，應於刑之執行完畢或赦免後，令入勞動場所強制工作，其期間
    三年。但按保安處分係對受處分人將來之危險性所為拘束其身體、自由等之處置
    ，以達教化與治療之目的，為刑罰之補充制度。本諸法治國家保障人權之原理，
    其法律規定之內容，應受比例原則之規範，使保安處分之宣告，與行為人所為行
    為之嚴重性、行為人所表現之危險性，及對於行為人未來行為之期待性相當。司
    法院大法官會議因而於八十七年十二月十八日著成釋字第四七一號解釋例，明示
    該條例第十九條第一項所定各罪，不問有無矯治之必要，一律宣付強制工作三年
    ，致限制其中不具社會危險性之受處分人之身體、自由部分，其所採措施與所欲
    達成預防矯治之目的及所需程度，不合憲法第二十三條所定之比例原則，宣告自
    解釋例公布之日起不予適用，但就解釋全文觀之，復就同條例第十九條第一項所
    列舉之罪，釋示若依個案情節審查符合比例原則之部分，仍應適用該條例之規定
    宣告保安處分。而在槍砲彈藥刀械管制條例修正公布前，犯該條例第十九條第一
    項所列之罪，現仍在審判中之案件，除合於刑法第九十條第一項之情形，得依該
    條項宣付保安處分外，自無刑法第二條第二項之適用，亦即仍有從新從輕原則之
    適用，均不得宣付強制工作。上訴人係在八十六年十一月二十四日修正槍砲彈藥
    刀械管制條例公布施行前，犯該條例第十條第一項之罪，依上開說明，原審遽依
    修正後該條例第十九條第一項之規定宣告強制工作，即有不當。被告此部分上訴
    意旨仍執前詞否認犯罪，雖無理由，惟查原審判決關於未經許可製造子彈部分既
    有不當，自應由本院將此部分撤銷改判。爰審酌被告犯罪之動機、目的、所用手
    段、所生危害，及犯罪後態度等一切情狀，予以量處有期徒刑壹年。扣案之改造
    子彈一顆（未經拆解試射），係違禁物，應依刑法第三十八條第一項第一款規定
    ，宣告沒收之。至於另扣案之改造子彈二顆，其中一顆雖具有殺傷力，惟其併同
    其餘原不具殺傷力之子彈及半成品皆於內政部警政署刑事警察局鑑驗時，將其試
    射拆解，已不復能使用或具子彈之形狀，失其為違禁物之性質，爰不另為沒收之
    諭知，附此敘明。
三、據上論斷，應依刑事訴訟法第三百六十九條第一項前段、第三百六十四條、第二
    百九十九條第一項，修正前槍彈藥刀械管制條例第十一條第一項、刑法第十一
    條前段、第二條第一項但書、第三十八條第一項第一款，判決如主文。
本案經檢察官甲○○到庭執行職務。
中      華      民      國      九十      年      三      月     六     日
                                  臺灣高等法院臺中分院刑事第三庭
                                        審判長法  官  方  艤  駐
                                              法  官  胡  忠  文
                                              法  官  劉  連  星
右正本證明與原本無異。
如不服本判決應於收受送達後十日內向本院提出上訴書狀，其未述上訴之理由者並
得於提起上訴後十日內向本院補提理由書（均須按他造當事人之人數附繕本）。
                                              書記官  顏  子  良
中      華      民      國      九十      年      三      月     七     日
條正前槍砲彈藥刀械管制條例：
第十一條第一項：
未經許可，製造、販賣或運輸彈藥者，處六月以上五年以下有期徒刑。
                                                                        Ｄ


司法院資訊處製作；財團法人民間司法改革基金會備份。
